【裁判字號】    97,中簡上,573
【裁判日期】    971002
【裁判案由】    詐欺
【裁判全文】
臺灣臺中地方法院刑事判決           97年度中簡上字第573號
上  訴  人
即  被  告  乙○○
上列被告因詐欺案件，不服本院臺中簡易庭中華民國97年5月23
日97年度中簡字第1423號第一審簡易判決（聲請簡易判決處刑
案號：97年度偵字第3483號），提起上訴，本院管轄之第二審合
議庭判決如下：
    主    文
原判決撤銷。
乙○○幫助意圖為自己不法之所有，以詐術使人將本人之物交付
，處有期徒刑參月，如易科罰金，以新臺幣壹仟元折算壹日。緩
刑貳年，緩刑期間付保護管束。
    犯罪事實
一、乙○○能預見一般人取得他人行動電話SIM卡之行徑，常與
    財產犯罪有密切相關，且取得他人行動電話SIM卡之目的在
    於掩飾犯行不易遭人追查，仍以縱若有人持以犯罪亦無違反
    本意之不確定幫助犯意，於民國95年9月20日，將其以自己
    名義向和信電訊股份有限公司（業由遠傳電信公司合併）所
    申辦門號0000000000號行動電話SIM卡及另5個不詳門號SIM
    卡，於95年10月間，在臺中市某處，交予某姓名、年籍不詳
    綽號「小吳」之成年男子，該自稱「小吳」之男子則於事後
    拿取新臺幣（下同）3、4百元給乙○○。嗣詐欺集團成員自
    綽號「小吳」處取得上開手機門號後，即基於為自己不法所
    有之意圖，先於96年5月9日，以上開0000000000號行動電話
    聯絡楊耀壬（原名楊謹綸），聲稱要幫楊耀壬辦信用貸款，
    而取得楊耀壬向聯邦商業銀行富強分行所申辦帳號00000000
    0000000號帳戶之存摺、提款卡及密碼後（楊耀壬所涉幫助
    詐欺取財犯行，業經臺灣臺南地方法院於97年3月20日以96
    年度上易字第599號判處有期刑4月，如易科罰金，以新臺幣
    1千元折算1日，緩刑2年，緩刑期間付保護管束，並應依執
    行檢察官之命令向指定之公益團體、地方自治團體或社區提
    供60小時之義務勞務確定），旋由該詐欺集團成員以「心心
    」之女子名義，在網路上向甲○○佯稱提供援交服務，致甲
    ○○陷於錯誤，而依詐騙集團成員指示，於96年5 月14日凌
    晨1時零3分許，以自動櫃員機轉帳2萬元至楊耀壬上開聯邦
    商業銀行富強分行帳戶內，並隨即遭提領一空。嗣甲○○發
    現受騙後，報警循線查獲。
二、案經新竹市警察局第三分局報告臺灣新竹地方法院檢察署呈
    請臺灣高等法院檢察署令轉臺灣臺中地方法院檢察署檢察官
    聲請以簡易判決處刑。
    理    由
一、訊據被告乙○○對上開犯罪事實坦承不諱，核與被害人甲○
    ○於警詢及證人楊耀壬於偵查中證述之情節相符（上開陳述
    雖屬審判外之陳述，惟被告及檢察官均同意作為證據，且依
    其作成之形式亦無何瑕疵，依刑事訴訟法第159條之5第1項
    規定，自得作為證據），並有被告申辦上開0000000000行動
    電話門號之基本資料影本1份、該0000000000門號與楊耀壬
    所使用0000000000門號之雙向通聯紀錄1份、楊耀壬之聯邦
    商業銀行富強分行帳戶之開戶申請書及交易明細影本各1份
    、被害人甲○○之轉帳執據影本1份附於偵查卷可稽。按刑
    法上之故意，分為直接故意（確定故意）與間接故意（不確
    定故意），「行為人對於構成犯罪之事實，明知並有意使其
    發生者」為直接故意；「行為人對於構成犯罪之事實，預見
    其發生而其發生並不違背其本意者」為間接故意。且幫助犯
    之成立，以行為人主觀上認識被幫助者正欲從事犯罪或係正
    在從事犯罪，且該犯罪有既遂之可能，而其行為足以幫助他
    人實現構成要件者，即具有幫助故意，並不以行為人確知被
    幫助者係犯何罪名為必要。而向電信公司申請電話門號使用
    ，甚為簡便，亦無特殊限制，一般民眾皆得申請取得，且一
    人得申請多數門號使用，乃眾所週知之事實，則要求他人提
    供電話門號以供使用者，極可能係為掩飾其個人身分，以使
    其犯罪行為不易遭人追查；該等專有物品如落入不明人士手
    中，而未加以闡明正常用途，極易被利用為與財產有關之犯
    罪工具，此均為吾人依一般生活認知所易於體察之常識。況
    近年來，社會上各式使用人頭電話直接或間接向被害人詐欺
    取財之犯罪類型層出不窮，並經媒體廣為披載，被告為31歲
    之成年女子，且係高職肄業，應具豐富之社會經驗，對其提
    供行動電話門號給他人，將遭人直接或間接作為詐欺取財犯
    行之工具使用，當為被告所可能預見，而該行動電話門號嗣
    確供他人向楊耀壬取得帳戶作為詐欺取財之出入帳戶，足見
    被告應具備幫助詐欺取財之不確定故意。被告之自白核與事
    實相符，事證明確，其犯行洵堪認定。
二、查被告提供其所申請之行動電話SIM卡給綽號「小吳」者，
    詐欺集團成員再自綽號「小吳」處取得該SIM卡後，持以向
    楊耀壬取得楊耀壬上開聯邦商業銀行富強分行帳戶存摺、提
    款卡及密碼，再向被害人甲○○詐欺取財，被告顯係以幫助
    他人犯罪之意思，參與實施犯罪構成要件以外之行為，核屬
    詐欺取財罪之幫助犯。故核被告所為，係犯刑法第30條第1
    項、第339條第1項之幫助詐欺取財罪。被告幫助他人實行犯
    罪，為幫助犯，應依刑法第30條第2項之規定，按正犯之刑
    減輕之。原審認被告罪證明確，因予論罪科刑，固非無見，
    惟查：被害人甲○○以自動櫃員機轉帳2萬元至楊耀壬上開
    聯邦商業銀行富強分行帳戶之時間，為96年5月14日凌晨1時
    零3分許，檢察官原聲請簡易判決處刑書誤載為「96年5月13
    日21時許」，然原判決予以更正後卻載為「94年5月14日凌
    晨1時零3分許」，其所認定之事實顯然有誤。被告上訴意旨
    指摘原判決量刑過重雖無理由，然原判決既有上開可議之處
    ，自應由本院予以撤銷改判。爰審酌被告犯罪之動機、目的
    、手段、其品行及智識程度、其提供之行動電話門號係遭詐
    欺集團成員用以向楊耀壬聯繫取得上開聯邦商業銀行富強分
    行帳戶使用，非直接作為向被害人詐欺取財之聯絡電話，且
    被害人甲○○遭詐騙之金額為2萬元，所生之損害尚非重大
    、被告家中尚有2名稚幼子女（4歲、1歲6月）待扶養，有其
    戶口名簿影本1份附於本院卷可按、及其犯後坦承犯行，態
    度良好等一切情狀，量處如主文第2項所示之刑，並諭知易
    科罰金之折算標準。末查被告前未曾因故意犯罪受有期徒刑
    以上刑之宣告，此有臺灣高等法院被告前案紀錄表及臺灣臺
    中地方法院檢察署刑案資料查註紀錄表各1份在卷可按，其
    因一時失慮，偶罹刑典，經此刑之宣告，應知警惕而無再犯
    之虞，且直接提供帳戶供詐欺集團成員使用之楊耀壬尚經判
    決諭知緩刑確定，此有臺灣臺南地方法院96年度簡上字第59
    9號判決及楊耀壬之臺灣高等法院全國前案簡列表附於本院
    卷可參，則基於公平原則，亦應對被告諭知緩刑，故本院認
    以暫不執行其刑為適當，爰併予宣告緩刑2年，用勵自新；
    復為確實督促被告謹慎言行，並培養正確之法律觀念，爰併
    予諭知緩刑期間付保護管束，以資矯正。
據上論斷，應依刑事訴訟法第455條之1第1項、第3項、第369條
第1項前段、第299條第1項前段，刑法第30條第1項、第2項、第3
39條第1項、第41條第1項前段、74條第1項第1款、第93條第1項
，刑法施行法第1條之1第1項、第2項前段，判決如主文。
本案經檢察官丙○○到庭執行職務。
中    華    民    國    97    年    10    月    2     日
                  刑事第八庭  審判長法  官  林慧英
                                    法  官  戴嘉慧
                                    法  官  簡源希
上為正本係照原本作成。
本件不得上訴。
                                    書記官  黃雅青
中    華    民    國    97    年    10    月    2     日
附錄論罪科刑法條：
刑法第339條第1項
意圖為自己或第三人不法之所有，以詐術使人將本人或第三人之
物交付者，處5年以下有期徒刑、拘役或科或併科1千元以下罰金
。


司法院資訊處製作；財團法人民間司法改革基金會備份。
